【裁判字號】    89,簡上,139
【裁判日期】    890831
【裁判案由】    大陸人民條例
【裁判全文】
臺灣板橋地方法院刑事判決                        八十九年度簡上字第一三九號
    上  訴  人
    即  被  告  甲○○
右列上訴人因違反台灣地區與大陸地區人民關係條例案件，不服本院三重簡易庭八十
九年度重簡字第三五三號，中華民國八十九年五月十七日號第一審判決（聲請簡易判
決處刑案號：臺灣板橋地方法院檢察署八十九年度偵字第一六三三號及移送併案審理
八十九年度偵字第四八九０號、八十九年度偵字第五五九七號），提起上訴，本院管
轄之第二審合議庭判決如左：
    主  文
原判決撤銷。
甲○○連續違反不得僱用大陸地區人民在臺灣地區從事未經許可之工作之規定，科罰
金新台幣拾陸萬元，如易服勞役，以銀元佰元即新台幣玖佰元折算壹日。
    事  實
一、甲○○係從事防水防漏業工作，明知不得僱用大陸地區人民從事未經許可之工作
    ，亦不得藏匿自大陸地區未經許可私自進入台灣地區之大陸地區人民，竟基於非
    法僱用大陸地區人民工作及藏匿犯人之概括犯意，先後(一)、自民國（下同）八十
    八年七月十八日起至同年九月十八日止，以月薪新臺幣（下同）一萬五千元至一
    萬八千元之薪資，非法僱用未經主管機關許可，偷渡進入臺灣地區之大陸地區人
    民之人犯許龍（男，西元一九七二年二月六日生，福建省平潭縣人）；(二)、自八
    十八年八月中旬至同年九月上旬，以月薪一萬五千元之薪資，非法僱用未經主管
    機關許可，偷渡進入臺灣地區之大陸地區人民之人犯陳向風（男，一九七０年九
    月十六日生，福建省平潭縣人）；(三)、自八十八年十一月二十一日起至同年月二
    十五日止，以日薪一千元之薪資，非法僱用未經主管機關許可，亦屬偷渡進入臺
    灣地區之大陸地區人民之人犯陳向祥（男，西元一九七五年九月十日生，福建省
    平潭縣人）及陳義雄（男，一九七七年四月八日生，福建省平潭縣人）。均在臺
    北、新竹、台南等地從事防水防漏工作，甲○○另承租位於台北縣三重市○○街
    二一四號三樓房屋，先後於前開僱用期間，供許龍、陳向風、陳向祥、陳義雄等
    四人住宿藏匿。
二、案經臺北縣警察局中和分局報請臺灣板橋地方法院檢察署檢察官偵查起訴及移送
    併案審理。
    理  由
一、右揭事實，業據被告甲○○於本院審理中坦承不諱，核與大陸地區人許龍、陳向
    風、陳向祥、陳義雄於警訊時供陳述之情節相符。本件事證明確，被告犯行堪予
    認定。
二、查大陸地區人民許龍、陳向風、陳向祥、陳義雄四人未得主管機關許可，係先後
    偷渡進入臺灣地區之人犯。又按臺灣地區與大陸地區人民關係條例業經行政院依
    同條例第九十六條規定，公告定於八十一年九月十八日施行，並自該日起生效，
    嗣於八十六年五月十四日修正公布，同年七月一日施行。該條例第十一條第一項
    規定僱用大陸地區人民在臺灣地區工作，應向主管機關申請許可。本案被告甲○
    ○明知許龍、陳向風、陳向祥、陳義雄係偷渡入境之大陸地區人民，竟予以僱用
    從事未經主管機關許可之防水防漏工作，核其所為，係違反上開條例第十五條第
    四款之不得僱用大陸地區人民在臺灣地區從事未經許可之工作之規定，應依同條
    例第八十三條第一項規定予以處罰。再被告尋覓處所供許龍、陳向風、陳向祥、
    陳義雄四人居住藏匿，以免為警查獲，核其所為另犯刑法第一百六十四條第一項
    之藏匿人犯罪。其先後三次僱用大陸地區人民在臺灣地區從事未經許可之工作及
    三次藏匿人犯之行為，各時間緊接，犯罪構成要件相同，顯係基於概括犯意為之
    ，應分別依連續犯規定論以一罪，並依法各加重其刑。又公訴人雖未就被告甲○
    ○如事實欄一、(一)所示僱用偷渡入境之大陸地區人民許龍，及如事實欄一、(二)所
    示僱用偷渡入境之大陸地區人民陳向風，在臺灣地區從事未經許可之工作並提供
    渠等住宿藏匿之犯行部分起訴（業經公訴人移送併案審理），惟此部分與起訴部
    分之如事實欄一、(三)所示犯行部分，各有連續犯裁判上一罪關係，依審判不可分
    之原則，本院自應併予審理。被告甲○○所犯上開二罪間，有方法結果之牽連犯
    關係，屬裁判上一罪，應從一重之僱用大陸地區人民在臺灣地區從事未經許可之
    工作之規定論處。
三、原審對被告論罪科刑固非無見，惟查：(1)被告所犯連續僱用大陸地區人民在臺灣
    地區從事未經許可之工作，與連續藏匿人犯罪，係屬不同態樣之二犯罪行為，屬
    方法結果之牽連犯關係，原審以一行為觸犯數罪名之想像競合犯論處，已有未當
    。(2)再者，原審據上論斷欄未引罰金罰鍰提高標準條例第一條前段，亦有疏漏。
    被告上訴意旨雖未指摘於此，然原判決既有上開誤失，自應由本院予以撤銷改判
    。爰審酌被告僱用大陸地區人民從事未經許可之工作及藏匿人犯之時間，其犯罪
    之動機、目的、手段、知識程度、犯罪後於本院審理中坦承犯行之態度等一切情
    狀，量處如主文所示之刑，並諭知易科罰金之折算標準，以示懲儆。
據上論斷，應依刑事訴訟法第四百五十五條之一第一項、第三項、第三百六十九條第
一項前段、第三百六十四條、第二百九十九條第一項前段，臺灣地區與大陸地區人民
關係條例第八十三條第一項、第十五條第四款，刑法第十一條前段、第五十六條、第
一百六十四條第一項、第五十五條、第四十一條，罰金罰鍰提高標準條例第一條前段
、第二條，現行法規所定貨幣單位折算新台幣條例第二條，判決如主文。
本案經檢察官郭永發到庭執行職務
中      華      民      國      八十九      年     八     月   三十一   日
                                      臺灣板橋地方法院刑事第四庭
                                        審判長法  官  許仕楓
                                              法  官  陳恒寬
                                              法  官  劉大衛
右正本證明與原本無異。
不得上訴。
                                              書記官  蕭興南
中      華      民      國      八十九      年     九     月     六     日
附錄本案論罪科刑法條全文：
臺灣地區與大陸地區人民關係條例
第十五條第四款
  左列行為不得為之：
  四、僱用或留用大陸地區人民在臺灣地區從事未經許可或與許可範圍不符之工作。
第八十三條第一項
  違反第十五條第四款或第五款規定者，處二年以下有期徒刑、拘役或科或併科新臺
  幣三十萬元以下罰金。
刑法第一百六十四條第一項
  藏匿犯人或依法逮捕拘禁之脫逃人或使之隱避者，處二年以下有期徒刑、拘役或五
  百元以下罰金。


司法院資訊處製作；財團法人民間司法改革基金會備份。
